臺灣彰化地方法院民事裁定
110年度消債清字第14號
聲  請  人  
即  債務人    莊靜君



上列聲請人因消費者債務清理事件聲請清算，本院裁定如下：
    主  文
聲請人自民國110年6月9日下午4時起開始清算程序。
命司法事務官進行本件清算程序。
    理  由
一、聲請意旨略以：聲請人因積欠債務無力償還，曾於民國95年
    間與最大債權銀行台新國際商業銀行（下稱台新銀行）協商
    債務成立，惟於97年4月間因生活面臨困境，不得已而毀諾
    ，故向本院聲請清算等語。
二、按債務人不能清償債務或有不能清償之虞者，得依本條例所
    定更生或清算程序，清理其債務；法院開始清算程序之裁定
    ，應載明其年、月、日、時，並即時發生效力；法院裁定開
    始更生或清算程序後，得命司法事務官進行更生或清算程序
    ，消費者債務清理條例（下稱消債條例）第3條、第83條第1
    項、第16條第1項前段定有明文。而債務人之清償能力是處
    於流動性狀態，聲請時與法院裁定時之清償能力未必一致，
    應以法院裁定時為判斷基準時，且法院審酌所謂「不能清償
    或有不能清償之虞」，允宜綜衡債務人全部收支、信用及財
    產狀況，評估是否因負擔債務，而不能維持人性尊嚴之最基
    本生活條件，所陳報之各項支出，是否確屬必要性之支出，
    如曾有協商方案，其條件是否已無法兼顧個人生活之基本需
    求等情，為其判斷之準據。
三、經查：
（一）聲請人是否符合消債條例第151條第7項但書「因不可歸責
      於己之事由，致履行有困難者」之要件？
　 1、按協商或調解成立者，債務人不得聲請更生或清算，但因
      不可歸責於己之事由，致履行有困難者，不在此限；債務
      人可處分所得扣除自己及依法應受其扶養者所必要生活費
      用之餘額，連續3個月低於協商方案應清償之金額者，推
      定有前項事由；本條例施行前，債務人依金融主管機關協
      調成立之中華民國銀行公會會員，辦理消費金融案件無擔
      保債務協商機制與金融機構成立之協商，準用前2項之規
      定，消債條例第151條第7項、第8項準用第75條第2項、第
      9項定有明文。
   2、聲請人於95年12月間與台新銀行成立銀行公會債務協商，
      約定自95年12月10日起，以每月為1期，分80期、利率6.8
      8%、每期還款新臺幣（下同）1萬2,111元，嗣聲請人於97
      年4月間毀諾等情，業經聲請人、台新銀行陳明在卷，足
      認聲請人就曾成立之協商方案，嗣後毀諾。
   3、至於毀諾原因，聲請人陳稱：其協商當時，因無解決債務
      方式，且債權人又不斷來電告知若未達成協商將繼續疲勞
      催收或回復原高額利率，其才因此與台新銀行成立協商方
      案，但其斯時是從事美髮業，每月收入僅1萬5,000元，又
      須扶養81、82、85年出生之3名未成年子女，收入已無剩
      餘，且配偶能給予之協助亦有限，故其繼續履行協商方案
      已有重大困難，不得已才毀諾等語。準此，依聲請人前揭
      所述及親屬系統表、戶籍謄本所示，聲請人於97年4月毀
      諾時之收入僅為1萬5,000元，且當時81、82、85年出生之
      3名未成年子女分別只約為16、15、12歲，實需聲請人扶
      養，而參酌97年臺灣省每人每月最低生活費為9,829元後
      ，聲請人協商當時之收入顯然不足以支應其個人必要生活
      費用及該3名未成年子女之扶養費，遑論負擔每月1萬2,11
      1元之協商還款，聲請人如無他人接濟，其經濟能力勢必
      不足以長期獨自負擔該還款，故依消債條例第151條第9項
      、第8項準用第75條第2項、第7項但書之規定，堪認聲請
      人可處分所得扣除自己及依法應受其扶養者所必要生活費
      用之餘額，已連續3個月低於協商方案應清償之金額，推
      定有不可歸責於己之事由，致履行有困難，應仍得聲請清
      算。
（二）聲請人債務概況：依聲請人之陳述及債權人民事陳報狀所
      載，聲請人對台新銀行、聯邦商業銀行、凱基商業銀行、
      中國信託商業銀行、匯誠第二資產管理股份有限公司、新
      加坡商艾星國際有限公司臺灣分公司等債權人之無擔保債
      務合計為124萬7,362元（即：324,000+37,642+77,000+62
      ,880+682,181+63,659＝1,247,362）。
（三）聲請人資力狀況：
   1、薪資、政府津貼等收入：依聲請人所提出之在職證明所示
      ，聲請人從事美髮業之平均每月薪資收入為2萬1,500元。
   2、其他財產：聲請人之郵局存款為90元，且名下有94、109
      年出廠之車牌號碼0000-00、NEG-0600號車輛、機車各1部
      ；此外，聲請人即無其他財產可供清償債務。
（四）聲請人支出狀況：
　 1、必要生活費用支出：
 （1）按債務人必要生活費用，以最近1年衛生福利部或直轄市
      政府所公告當地區每人每月最低生活費1.2倍定之，消債
      條例第64條之2第1項定有明文。
 （2）聲請人陳述：其每月須支付必要生活費用1萬5,946元等語
      ，而依前揭規定，110年臺灣省每人每月最低生活費是1萬
      3,288元，並據以計算之聲請人必要生活費用為每月1萬5,
      946元（即：13,288×1.2＝15,946），則聲請人所陳每月必
      要生活費用1萬5,946元，核與前揭計算所得之1萬5,946元
      相符，堪予採認。
　 2、扶養費：聲請人已陳稱：其母自110年1月起，有在工廠工
      作賺取生活費，故現無需其扶養等語，故本院自無庸再將
      聲請人對其母之扶養費列為聲請人之支出。　
（五）綜上，聲請人每月收入2萬1,500元，扣除聲請人個人之必
      要生活費用1萬5,946元後，尚有餘額5,554元可供清償所
      積欠之債務。而聲請人如以該餘額清償所積欠之債務124
      萬7,362元，仍須逾18年之期間始得清償完畢（即：1,247
      ,362÷5,554÷12≒18年），而聲請人為59年出生，現已為51
      歲，距勞動基準法第54條第1項第1款規定之強制退休年齡
      65歲，相距14年，可見聲請人實無法於退休前清償債務12
      4萬7,362元，遑論尚有部分利息及違約金未計入，且後續
      仍有利息或違約金持續衍生，聲請人所需還款年限顯然更
      長；另酌以聲請人其他財產價值不高，所能提供清償債務
      範圍亦屬有限，堪認聲請人已處於不能清償之客觀經濟狀
      態，而有藉助清算制度調整其與債權人間之權利義務關係
      而重建其經濟生活之必要。
四、綜上所述，聲請人依其收支及財產狀況，確有不能清償債務
    之情事，且未經法院裁定開始更生程序或許可和解或宣告破
    產，復無消債條例第82條第2項所定駁回清算聲請之事由存
    在，此外，聲請人名下尚有其他財產可充作清算財團，應有
    清算實益，故聲請人聲請清算，應屬有據，爰裁定開始清算
    程序，並命司法事務官進行本件清算程序。
五、依消債條例第11條第1項、第83條第1項、第16條第1項，裁
    定如主文。
中　　華　　民　　國　　110 　年　　6 　　月　　9 　　日
              民事第四庭    法　官　許嘉仁
以上正本係照原本作成。
本裁定不得抗告。
中　　華　　民　　國　　110 　年　　6 　　月　　9 　　日
                            書記官　曾靖雯